【裁判字號】    99,交聲,1681
【裁判日期】    990423
【裁判案由】    聲明異議
【裁判全文】
臺灣臺中地方法院交通事件裁定        99年度交聲字第1681號
原處分機關  交通部公路總局臺中區監理所臺中市監理站
受處分人    甲○
即異議人
上列受處分人因違反道路交通管理處罰條例案件，對於交通部公
路總局臺中區監理所臺中市監理站民國98年8月20日所為之處分
（裁監稽違字第裁61-GE0000000號違反道路交通管理事件裁決書
）聲明異議，本院裁定如下：
    主  文
異議駁回。
    理  由
一、原處分機關意旨略以：受處分人即異議人甲○（下稱受處分
    人）駕駛273-NK號營業小客車，於民國（下同）98年2月12
    日，在臺中市○○路○段、青海路4段處，因「駕照業經註銷
    仍駕駛小型車」之違規，為臺中市警察局第五分局文昌派出
    所以中市警交字第GE0000000號舉發違反道路交通管理事件
    通知單舉發，違規單通知聯警方以「新興路161之1號」址採
    寄存送達方式完成送達程序。本站於98年8月20日依「新興
    路161之1號」戶籍址寄發裁監稽違字第裁61-GE0000000號裁
    決書，並改依違反道路交通管理處罰條例第21條第1項第2款
    「領有機器腳踏車執照駕駛小型車」，處罰鍰新臺幣（下同
    ）12,000元等語。
二、聲明異議意旨略以：受處分人因搬遷未能收到罰單，因此無
    法繳交罰金，雖戶籍未搬遷，但有託鄰居收取信件，但未曾
    被通知等語，聲明異議。
三、按受處分人不服道路交通管理處罰條例第8條主管機關所為
    之處罰，得於接到裁決書之翌日起20日內，向管轄地方法院
    聲明異議；依道路交通管理處罰條例第87條規定向管轄法院
    聲明異議之期間，自裁決送達之翌日起算，並得依法扣除在
    途期間及聲請回復原狀；交通法庭認聲明異議不合法律上之
    程式或其異議權已喪失者，應以裁定駁回之。道路交通管理
    處罰條例第87條第1項、道路交通案件處理辦法第12條、第
    18條前段分別定有明文。次按處理違反道路交通管理事件，
    有關文書送達之程序，依行政程序法之規定；又送達，於應
    受送達人之住居所、事務所或營業所為之；於應送達處所不
    獲會晤應受送達人時，得將文書付與有辨別事理能力之同居
    人、受僱人或應送達處所之接收郵件人員。應受送達人或其
    同居人、受僱人、接收郵件人員無正當理由拒絕收領文書時
    ，得將文書留置於應送達處所，以為送達；又送達不能依前
    2條規定為之者，得將文書寄存送達地之地方自治或警察機
    關，並作送達通知書2份，1份黏貼於應受送達人住居所、事
    務所、營業所或其就業處所門首，另1份交由鄰居轉交或置
    於該送達處所信箱或其他適當位置，以為送達。前項情形，
    由郵政機關為送達者，得將文書寄存於送達地之郵政機關。
    寄存機關自收受寄存文書之日起，應保存3個月，違反道路
    交通管理事件統一裁罰基準及處理細則第5條，行政程序法
    第72條第1項前段、第73條第1項、第3項、第74條分別定有
    明文。而我國現行法制就文書之送達係採「到達主義」，此
    為民事訴訟起訴、上訴及刑事訴訟之上訴計算時效及上訴期
    限所採行，並觀之道路交通案件處理辦法第13條前段規定：
    「聲明異議，應以司法狀紙，敘述異議之理由，提出於原處
    分機關為之」，堪認交通異議案件亦採「到達主義」，有關
    異議期間之計算應以聲明異議書狀到達有權處理機關 (含管
    轄法院及原處分機關)之日為準。又92年2月7日修正之民事
    訴訟法第138條第2項雖規定「寄存送達，自寄存之日起，經
    10日內發生效力。」，然行政程序法第74條就寄存送達已自
    行規定，該條文中並無10日生效之規定，亦未準用民事訴訟
    法，故民事訴訟法關於寄存送達之規定，於行政程序自難適
    用（最高行政法院95年度裁字第2663號裁定意旨參照）。準
    此，違反道路交通管理事件裁決書送達時若依行政程序法第
    74條規定寄存送達者，無論應受送達人實際上於何時受領文
    書，均以寄存之日期，視為收受送達之日期，而發生送達之
    效力，合先敘明。
四、受處分人對有於上揭時、地駕駛前揭車輛因「領有機器腳踏
    車執照駕駛小型車」之違規事實並未爭執，並有舉發通知單
    、裁決書及汽車駕照基本資料各1份在卷為憑，自堪認定屬
    實。受處分人雖辯稱因搬遷未收到舉發通知單云云，惟查：
（一）前開裁決書以郵務掛號之方式送達至受處分人當時之戶籍
      地址即臺中市○○區○○路161之1號（受處分人於98年12
      月24日始遷出至臺中市西屯區○○○路210巷21號11樓之5
      ），有受處分人之個人基本資料查詢結果及遷徙記錄資料
      查詢結果各1份在卷可稽。復因未獲會晤受處分人本人，
      亦無受領文書之同居人、受僱人或應送達處所之接收郵件
      人員，於98年8月25日寄存於臺中中清路郵局，送達人員
      並製作送達通知書2份，1份黏貼於應受送達人門首，另1
      份置於受送達處所信箱或適當位置以為送達等情，有上開
      違反道路交通管理事件裁決書及送達證書各1份附卷可稽
      ，揆諸上開規定，本件違反道路交通管理事件裁決書於98
      年8月25日已合法送達予受處分人，核無違誤。
（二）再者，汽車所有人名稱、住所等如有變更，應向公路監理
      機關辦理登記，固為道路交通安全規則第23條第1項所明
      定，惟基於便民原則，因應社會現況，交通部公路總局另
      訂定公路監理電腦系統車輛車籍及駕駛人駕籍增設「通信
      地址」欄位作業注意事項，依該注意事項第1條、第2條規
      定，因應車主、駕駛人之需要，准予車主、駕駛人於公路
      監理電腦系統車籍及駕籍檔中增列通信地址，以利公路監
      理機關各項通知單之寄達，並於該注意事項第6條規定：
      『公路監理機關受理車主、駕駛人申請增設「通信地址」
      後，應立即登載於公路監理電腦系統之車籍及駕籍檔中；
      爾後各項便民服務之通知事項及汽車燃料使用費繳款通知
      、汽車使用牌照稅繳款通知及違規通知單、裁決書之送達
      ，皆以通信地址寄發』，職是，一旦經車主或駕駛人填寫
      申請書為登記，公路監理機關即有義務登載其「通信地址
      」於電腦系統中，並依此地址寄發文件。本件受處分人雖
      已搬離戶籍地，但其既未依前揭規定向監理機關申請增設
      通信地址為送達處所，自難課以行政機關訪查受處分人實
      際居所何在之責，受處分人因此歸責於己之事由，致未能
      收受上開裁決書，本應自行承擔該不利益。因此，原處分
      機關先以掛號郵寄方式將上開裁決書送達至受處分人戶籍
      地，嗣因無法投遞而依行政程序法第74條之規定辦理寄存
      送達，不因受處分人實際有無領取而受影響，自難謂送達
      不合法。
（三）綜上，本件受處分人之送達地為臺中市，與處罰機關為同
      一鄉、鎮○市○○○道路交通案件處理辦法第12條、法院
      訴訟當事人在途期間標準第4條之規定，不扣除在途期間
      。是以，受處分人之聲明異議期間應自該裁決書送達之翌
      日即98年8月26日起算20日，即至同年9月14日屆滿，受處
      分人遲至99年4月2日始具狀聲明異議，有其聲明異議狀1
      紙暨其上蓋用之交通部公路總局臺中區監理所臺中市監理
      站收文章存卷可按，顯已逾法定之異議期間，其聲明異議
      不合法律上之程式，且無從補正，於法自有未合，應予駁
      回。
五、據上論斷，應依道路交通管理處罰條例第87條第2項，道路
    交通案件處理辦法第18條前段，裁定如主文。
中    華    民    國    99    年    4    月    23    日
            臺灣臺中地方法院交通法庭
                                  法  官  黃賢婷
以上正本證明與原本無異。
如不服本裁定，應於收受送達後5日內向本院提出抗告狀。（應
附繕本）
                                  書記官  江美琪
中    華    民    國    99    年    4     月    23    日

司法院資訊處製作；財團法人民間司法改革基金會備份。
